【裁判字號】    96,訴,1234
【裁判日期】    970201
【裁判案由】    廢棄物清理法
【裁判全文】
臺灣板橋地方法院刑事判決              96年度訴字第1234號
公  訴  人  臺灣板橋地方法院檢察署檢察官
被      告  庚○○
            丁○○
上  一  人
選任辯護人  張立中律師
被      告  丙○○
上列被告因廢棄物清理法案件，經檢察官提起公訴（96年度偵字
第113號），本院判決如下：
    主  文
庚○○共同未依廢棄物清理法第四十一條第一項規定領有廢棄物
清除、處理許可文件，從事廢棄物清除、處理，處有期徒刑壹年
，減為有期徒刑陸月，如易科罰金以新臺幣壹仟元折算壹日。扣
案之電解機貳台、爐具貳具、廢定影液陸桶、小型提煉銀金屬之
電解金屬吸附儀器柒台、電子磅秤壹台均沒收。
丁○○共同未依廢棄物清理法第四十一條第一項規定領有廢棄物
清除、處理許可文件，從事廢棄物清除、處理，處有期徒刑壹年
陸月，減為有期徒刑玖月。扣案之電解機貳台、爐具貳具、廢定
影液陸桶、小型提煉銀金屬之電解金屬吸附儀器柒台、電子磅秤
壹台均沒收。
丙○○無罪。
    事  實
一、庚○○明知其未經向地方主管機關申請取得從事清除及處理
    廢棄物之許可證，且照相業者所使用過之廢定（顯）影液係
    溶出毒性事業廢棄物，其貯存、清除或處理方法及設施，均
    應符合「事業廢棄物貯存清除處理方法及設施標準」之規定
    ，竟仍與從事提煉電解銀金屬業者丁○○共同基於清除、處
    理事業廢棄物之犯意聯絡，自民國91年某日起至95年1 2 月
    15 日 晚上11時許，在臺北縣中和市○○路○ 段93巷巷口旁
    之鐵皮屋內，設置高溫爐、電解機等設備，從事廢定（顯）
    影液之處理。期間，由庚○○向照相業者以每20公升約新臺
    幣（下同）200 元至300 元間不等之代價，收購廢定（顯）
    影液，再以庚○○所使用之車牌號碼9Q-8440 號自小貨車（
    起訴書誤載為「自小客車」）載送所收購之廢定（顯）影液
    至上開鐵皮屋內，利用電解機將廢定影液中之銀金屬粒子電
    解分離，再由丁○○利用高溫爐純化提煉出白銀，剩餘之廢
    液（含廢顯影液）則直接倒入水溝內排出，以此方式從事廢
    棄物清除、處理。嗣於95年12月15日晚上11時許，經內政部
    警政署環保警察隊第一中隊會同環境保護署北區督察大隊當
    場查獲，並扣得庚○○、丁○○所有供處理上開廢棄物之電
    解機2 台、爐具2 具、廢定影液6 桶、小型提煉銀金屬之電
    解金屬吸附儀器7 台、銀金屬5 包、電子磅秤1 台及上開
    9Q-8440 號自小貨車1 輛。
二、案經報告臺北縣政府警察局中和分局移送臺灣板橋地方法院
    檢察署檢察官偵查起訴。
    理  由
壹、證據能力有無之判斷：
    被告、辯護人及檢察官對於後述證據之證據能力均不爭執（
    見本院卷第29頁、第105 頁），依刑事訴訟法第159 條之5
    規定，均有證據能力，合先敘明。
貳、有罪部分：
一、被告庚○○部分：
    前揭事實，迭據被告庚○○於警詢及偵審中坦承不諱（見偵
    查卷第11頁反面至第12頁反面、第58頁、本院卷第27頁、第
    111 頁、第113 頁、第187 頁），核與證人即共同被告丁○○於警詢中所述情節相符（見偵查卷第13頁反面、第58頁）
    ；而其中被告庚○○向祥臨彩色沖印有限公司收購廢定（顯
    ）影液之情，亦據證人即祥臨彩色沖印有限公司負責人張國
    祥之配偶乙○○於警詢及本院審理時證述甚明（見偵查卷第
    64 頁 反面至第66頁、本院卷第108 頁、第110 頁）；且被
    告庚○○於警詢及本院審理時坦承其於前揭時間有向泰明攝
    影事業有限公司收購廢定影液一節（見偵查卷第12頁、本院
    卷第113 頁），亦核與證人即泰明攝影事業有限公司負責人
    己○○證述有不詳姓名之人以400 元向伊收購廢定影液等語
    相符（見偵查卷第67頁至第68頁反面、本院卷第112 頁至第
    113 頁）；另被告庚○○於前揭時地前往祥臨彩色沖印有限
    公司收購廢定（影）液及為警查獲等情形，亦據證人即內政
    部警政署環保警察第一中隊員警辛○○於本院審理時證述在
    卷（見本院卷第114 頁至第120 頁）；又照相業者沖印照片
    使用過之廢定（顯）影液，均係有毒廢棄物，亦據證人乙○○、證人即台北縣政府環境保護局員工甲○○於本院審理時
    證述明確（見本院卷第149 頁至第151 頁），而該等廢定（
    顯）影液並經行政院環境保護署訂頒之「有害事業廢棄物認
    定標準」附表記載係屬溶出毒性事業廢棄物之一種，並有行
    政院環境保護署96年8 月17日環署督字第0960057735號函1
    件附卷可憑；而本件查獲時，復有行政院環保署環境督察總
    隊北區環境督察大隊環境稽查工作紀錄1 件及暨查獲現場照
    片22件附卷可稽，復有電解機2 台、爐具2 具、廢定影液6
    桶、小型提煉銀金屬之電解金屬吸附儀器7 台、電子磅秤1
    台及上開9Q-8440 號自小貨車1 輛扣案可資佐證。此外，被
    告庚○○進行電解之後的廢定影液仍屬有毒物品，亦據證人
    甲○○、證人即經準企業有限公司會計壬○○於本院審理時
    證述在卷（見本院卷第150 頁、第156 頁），是被告庚○○
    未領有廢棄物清除、處理許可文件，有於前揭時地，將廢定
    影液加工處理後恣意將廢定（顯）影液傾倒在水溝內之行為
    ，應屬無訛。足認被告庚○○前開自白核與事實相符，應堪
    信為真實。本件就被告庚○○部分事證明確，被告庚○○犯
    行洵堪認定。
二、被告丁○○部分：
  (一)訊之被告丁○○固坦承有於前揭時地從事提煉金屬銀及未領
    有廢棄物清理許可執照等事實，惟矢口否認有違反廢棄物清
    理法之犯行，辯稱：伊是從事煉銀代工，為電解銀金屬純化
    ，而伊所提煉的銀都是由合法業者所委託代工，只是工廠與
    被告庚○○共同使用而已，二人各做各的，伊沒有從事廢棄
    物之清除、處理云云。
  (二)經查：被告丁○○有於前揭時地從事電解銀之純化，且該地
    點係其與被告庚○○所共用及於上開時地為警查獲等事實，
    已據被告丁○○於警詢及偵審中自承在卷（見偵查卷第13頁
    反面至第14頁、第57頁至第58頁、本院卷第28頁），並經證
    人辛○○於本院審理時證述在卷，復有行政院環保署環境督
    察總隊北區環境督察大隊環境稽查工作紀錄1 件暨查獲現場
    照片22件附卷可稽，並有爐具2 具、小型提煉銀金屬之電解
    金屬吸附儀器7 台、銀金屬5 包、電子磅秤1 台扣案可資佐
    證；而其所從事該純化工作之電解銀來源，有來自回收業者
    向照相館收購廢定影液後電解處理取得之電解銀一節，亦據
    被告丁○○於偵查中陳述甚明（見偵查卷第57頁），核與證
    人即經準企業有限公司會計壬○○、證人即治冠科技工業股
    份有限公司會計戊○○於本院審理時證述情節相符（見本院
    卷第151 頁、第157 頁至第161 頁），並有被告丁○○所提
    出之經準企業有限公司收據影本15紙、治冠科技工業股份有
    限公司委外加工單影本1 紙及統一發票影本6 張在卷可佐；
    又被告庚○○未領有廢棄物清除、處理許可文件，於前揭時
    地，收購廢定（顯）影液，並將廢定影液電解取得電解銀後
    將廢定（顯）影液傾倒在水溝內等行為，已如前述，顯見被
    告庚○○加工電解提煉出之電解銀，核與被告丁○○用以從
    事銀金屬純化之電解銀來源相同，且被告丁○○有銷售該等
    純化銀金屬之管道，再參以證人即共同被告庚○○始終無法
    交待其從上開廢定影液中加工取得之電解銀究係售予何人（
    見偵查卷第12頁、本院卷第189 頁），衡諸被告庚○○從事
    上開收購廢定影液電解加工約有4 年之久，已如前述，應無
    不知銷售予何人之理；況電解銀之純化以坩鍋加工一次須達
    一定數量始可成功，已據被告丁○○於本院審理時自承在卷
    （見本院卷第190 頁），而被告庚○○所加工取得之電解銀
    數量很少，亦據被告庚○○、丁○○於本院審理時分別陳述
    甚明，以該等數量如未與被告丁○○代工之電解銀共同提煉
    （純化），顯難具有何經濟價值；又苟被告丁○○、庚○○
    並未合作清除、加工處理上開廢定影液，亦無在同一地點之
    必要，綜上所述，可徵被告丁○○有參與被告庚○○上開清
    除、處理廢定（顯）影液，應符情理，證人庚○○證稱被告
    丁○○進行純化之電解銀並非向伊取得，伊與丁○○係各自
    營業云云，顯係迴護被告丁○○之詞，尚難憑為有利於被告
    丁○○之認定。故被告丁○○自亦係並未領有廢棄物清除、
    處理許可文件，竟從事有毒事業廢棄物之清除、處理工作，
    其上開所辯實無足取。是本件事證已臻明確，被告丁○○之
    犯行亦堪認定。
三、被告庚○○、丁○○未領有廢棄物清除、處理許可文件，竟
    將前揭廢定影液加工處理後恣意將廢定（顯）影液傾倒在水
    溝內之行為，係違反廢棄物清理法第41條第1 項之規定，應
    論以同法第46條第4 款前段（起訴書贅載第1 項）之未領有
    清除許可文件從事廢棄物清除、處理罪。被告二人間就上開
    犯行，有犯意之聯絡及行為之分擔，應論以共同正犯。次按
    被告二人所犯上開罪名，本質上即具有反覆性與延時性，倘
    行為人基於概括之犯意，在密切接近之一定時間及空間內，
    反覆從事廢棄物之清除、處理，無非執行業務所當然，於行
    為概念上，應認屬集合犯，而為包括一罪（參見最高法院95
    年度台上字第1079號、第2630號判決意旨）。本件被告二人
    在數年間內持續收購、處理前揭廢棄物，反覆從事廢棄物之
    清除、處理業務，自應屬集合犯，而論以包括一罪。又集合
    犯實施中如法律有變更，其一部觸犯舊法，一部涉及新法時
    ，應依最後行為時之新法處斷，並無行為後法律變更須比較
    新舊法適用之問題。故刑法雖於94年2 月2 日修正公布，95
    年7 月1 日起施行，本件仍應直接適用修正後之新刑法，先
    此敘明。爰審酌被告庚○○、丁○○從事清除、處理廢棄物
    之行為，長達4 年之久，所得顯已非微，所造成之環境損害
    亦不輕，其中被告丁○○犯後復否認犯行，飾詞圖卸刑責，
    惡性非輕，而被告庚○○犯後坦承犯行，態度非差，並念其
    二人並無犯罪前科，有臺灣高等法院被告前案紀錄表2 件附
    卷可稽，兼衡其等犯罪之動機、目的、手段、智識程度等一
    切情狀，分別量處如主文所示之刑。另中華民國九十六年罪
    犯減刑條例業經立法院制定，並業經總統於96年7 月4 日公
    布，自96年7 月16 日 起生效，本件被告犯罪時間係在96年
    4 月24日以前，合於上開減刑條例第2 條第1 項第3 款之規
    定，且非同條例第3條 所定不得減刑之罪，是併依上開減刑
    條例規定減其2 分之1 之刑，並就被告庚○○部分諭知易科
    罰金之折算標準。扣案之電解機2 台、爐具2 具、廢定影液
    6 桶、小型提煉銀金屬之電解金屬吸附儀器7 台、電子磅秤
    1 台分別係被告庚○○、丁○○所有，且為供犯罪所用之物
    ，均依刑法第38條第1 項第2 款規定，併予諭知沒收。至上
    開9Q-8440 號自小貨車1 輛，固係供本件犯罪所用之物，惟
    該自小貨車並非被告庚○○、丁○○所有，有該車之行車執
    照影本1 件附卷可稽；又扣案之銀金屬5 包並非被告庚○○
    、丁○○所有，也非其等因本件犯罪所得之物品，已據被告
    丁○○陳明在卷（見本院卷第28頁），核與證人戊○○於本
    院審理時所述相符（見本院卷第160 頁），故上開自小貨車
    及此銀金屬5 包，爰均不予宣告沒收。
四、不另為無罪諭知部分：
  (一)公訴意旨另以：被告庚○○、丁○○明知其等未領有許可證
    而將上開清除、處理之廢棄物係有害事業廢棄物，猶任意將
    之棄置於排水溝內，另涉有違反廢棄物清理法第46條第1 款
    之任意棄置有害事業廢棄物罪嫌；水污染防治法第36條之罪
    嫌；水污染防治法第37條之罪嫌云云。
  (二)按「事業無排放許可證或簡易排放許可文件，且其排放廢水
    所含之有害健康物質超過放流水標準者，處負責人3 年以下
    有期徒刑、拘役或科或併科新臺幣20萬元以上1 百萬元以下
    罰金。前項有害健康物質之種類，由中央主管機關公告之。
    」，水污染防治法第36條定有明文。故除須符合事業無排放
    許可證或簡易排放許可文件外，尚須係該事業所排放廢水所
    含之有害健康物質超過放流水標準，始得以水污染防治法第
    36條處斷。經查，本件被告庚○○、丁○○所排入排水溝內
    之廢液係照相業者在沖洗照片過程中所使用而產生之廢定影
    液（含廢顯影液），並非被告庚○○、丁○○在提煉金屬銀
    過程中所產生之廢液，而該等廢液亦非產生該等廢液之照相
    業者所排放，均核與上開水污染防治法第36條規定，尚屬有
    間；況被告庚○○、丁○○為警查獲時，該等廢液有無超過
    放流水標準，卷內並無相關卷證，可見該等廢液所含之有害
    健康物質是否超過放流水標準，亦無憑據，自難以水污染防
    治法第36條相繩，公訴人於本院準備程序中追加被告庚○○
    、丁○○上開犯行另犯水污染防治法第36條（見本院卷第26
    頁），顯有誤會。次按「本法專用名詞定義如下：一水：指
    以任何形式存在之地面水及地下水。二地面水體：指存在於
    河川、海洋、湖潭、水庫、池塘、灌溉渠道、各級排水路或
    其他體系內全部或部分之水。三地下水體：指存在於地下水
    層之水。…」、「廢（污）水不得注入於地下水體或排放於
    土壤。」、「違反第32條第1 項未經直轄巿、縣（巿）主管
    機關許可，將含有害健康物質之廢（污）水注入於地下水體
    或排放於土壤者，處3 年以下有期徒刑、拘役或科或併科新
    臺幣20萬元以上1 百萬元以下罰金」，水污染防治法第2 條
    第1 項第1 款至第3 款、第32條第1 項前段、第37條分別定
    有明文。本件被告庚○○、丁○○係將提煉銀金屬後之廢液
    傾倒進入排水溝，是將有害健康物質之廢水注入地面水體，
    並非注入於地下水體或排放於土壤，顯亦與前揭水污染防治
    法第32條第1 項前段之規定不符，而無從論以同法第37條之
    罪，公訴人於前開本院準備程序中併追加被告庚○○、丁○○上開犯行尚犯水污染防治法第37條之罪云云，亦屬誤解。
    又公訴人認被告庚○○、丁○○2 人上開行為另涉犯廢棄物
    清理法第46條第1 款之任意棄置有害事業廢棄物罪嫌，而於
    本院準備程序中予以追加（見本院卷第26頁）云云，惟本件
    被告庚○○、丁○○於收購取得上開廢液，並予以加工後，
    係將之傾倒於水溝內清除、處理，尚與廢棄物清理法第46條
    第1 款規定之「任意棄置」要件不符，亦難以該罪論處。而
    公訴人雖未指明其認為此違反污染防治法第36條、第37條、
    廢棄物清理法第46條第1 款部分與前開論罪科刑部分有何關
    聯，惟其既認此等部分與前開論罪科刑部分係同一行為而犯
    數罪名，應係認屬想像競合犯之裁判上一罪關係，爰此，本
    院就此等部分均不另為無罪之諭知，附此敘明。
、無罪部分：
一、公訴意旨略以：被告丙○○於95年12月15日前往上址尋找被
    告丁○○，並與被告丁○○基於犯意聯絡，而為上開違反廢
    棄物清理法第46條第4 款之行為。嗣於95年12月15日晚上11
    時許，與被告庚○○、丁○○同為警查獲，因認被告丙○○
    亦涉犯廢棄物清理法第46條第1 款、第4 款之任意棄置有害
    事業廢棄物罪嫌、從事廢棄物清除、處理罪嫌；水污染防治
    法第36條之罪；水污染防治法第37條之違反未經許可將廢水
    注入地下水體罪嫌云云。
二、按犯罪事實應依證據認定之，無證據不得認定犯罪事實；又
    不能證明被告犯罪應諭知無罪之判決，刑事訴訟法第154 條
    第2 項、第301 條第1 項分別定有明文。又認定犯罪事實應
    憑積極證據，倘積極證據不足以為不利於被告事實之認定時
    ，即應為有利被告之認定，更不必有何有利之證據，最高法
    院30年上字第816 號著有判例。又所謂「積極證據足以為不
    利被告事實之認定」，依據同院76年臺上字第4986號判例意
    旨，係指據為訴訟上證明之全盤證據資料，在客觀上已達於
    通常一般之人均不致於有所懷疑，而得確信被告確曾犯罪之
    程度；若未達到此一程度，而有合理懷疑之存在時，即無從
    為被告有罪之確信。
三、公訴人認被告丙○○涉有上開罪嫌，無非以上揭事實，有被
    告丙○○於警詢及偵查中之供述、被告庚○○、丁○○於警
    詢及偵查中之自白、照片22張及前揭扣案物品等，為其主要
    論據。訊之被告丙○○固坦承前揭警察查獲時、地在場之事
    實，惟堅決否認有何違反廢棄物清理法、水污染防治法之犯
    行，辯稱：伊於前揭時地在場，是因為前往該處尋找伊舅舅
    丁○○，並未參與該等廢液之收購、加工、清除等行為等語
    。經查：被告丙○○於前揭時地與被告庚○○、丁○○一起
    為警查獲，固如前述，惟被告丙○○於警詢及偵審中始終否
    認犯行，且前開所辯核與證人即共同被告庚○○、丁○○證
    述情節相符，再依卷內事證，僅能證明被告丙○○於被告庚○○、丁○○在前揭時地為警查獲時在場，並無何證據可資
    證明被告丙○○有何清除、處理廢棄物之行為，而現場扣得
    之相關證物，均非被告丙○○所有，是被告丙○○上開所辯
    ，洵非無據。綜上所述，被告丙○○既於警詢、偵查及本院
    審理時始終否認犯罪，公訴人所指證據又尚難為不利被告丙○○之認定，此外，復查無其他積極證據足資證明被告丙○○確有公訴人指訴之違反廢棄物清理法、水污染防治法犯行
    ，應屬不能證明被告丙○○犯罪，揆諸首揭說明，自應為被
    告丙○○無罪之諭知。
據上論斷，應依刑事訴訟法第299 條第1 項前段、第301 條第1
項，廢棄物清理法第46條第4 款，刑法第11條前段、第28條、第
41條第1 項前段、第38條第1 項第2 款，中華民國九十六年罪犯
減刑條例第2 條第1 項第3 款、第7 條、第9 條，判決如主文。
本案經檢察官顏世翠到庭執行職務。
中    華    民    國    97    年    2     月     1    日
                  刑事第十三庭    審判長法  官  李麗珠
                                        法  官  許映鈞
                                        法  官  俞秀美
上列正本證明與原本無異。
如不服本判決，應於送達後十日內敘明上訴理由，向本院提出上
訴狀
                                        書記官  林政良
中    華    民    國    97    年    2     月    1     日
附錄本案判決論罪科刑法條：
廢棄物清理法第41條
從事廢棄物清除、處理業務者，應向直轄市、縣 (市)主 管機關
或中央主管機關委託之機關申請核發公民營廢棄物清除處理機構
許可文件後，始得受託清除、處理廢棄物業務。但有下列情形之
一者，不在此限：
一  執行機關依第5 條第2 項、第6 項、第12條第1 項辦理一般
    廢棄物之回收、清除、處理、再利用。
二  依第 8 條規定緊急清理廢棄物所指定之設施或設備。
三  依第14條第2 項規定依報經中央主管機關核准之方式清除、
    處理一般廢棄物。
四  依第 18 條第 1 項規定回收、貯存、清除、處理一般廢棄
    物。
五  第 28 條第 1 項第 2 款、第 3 款第 2 目至第 5 目、第
    4 款之清除機具、處理設施或設備。
六  目的事業主管機關依第 33 條、第 34 條規定自行或輔導設
    置之處理設施。
七  中央主管機關會同中央目的事業主管機關依第 35 條第 1
    項設置之設施。
前項公民營廢棄物清除處理機構許可文件之核發，應副知中央主
管機關。
廢棄物清理法第46條
有下列情形之一者，處1 年以上5 年以下有期徒刑，得併科新臺
幣3 百萬元以下罰金：
一、任意棄置有害事業廢棄物。
二、事業負責人或相關人員未依本法規定之方式貯存、清除、處
    理或再利用廢棄物，致污染環境。
三、未經主管機關許可，提供土地回填、堆置廢棄物。
四、未依第41條第1 項規定領有廢棄物清除、處理許可文件，從
    事廢棄物貯存、清除、處理，或未依廢棄物清除、處理許可
    文件內容貯存、清除、處理廢棄物。
五、執行機關之人員委託未取得許可文件之業者，清除、處理一
    般廢棄物者；或明知受託人非法清除、處理而仍委託。
六、公民營廢棄物處理機構負責人或相關人員、或執行機關之人
    員未處理廢棄物，開具虛偽證明。


司法院資訊處製作；財團法人民間司法改革基金會備份。
